【裁判字號】    99,訴,3136
【裁判日期】    991221
【裁判案由】    毒品危害防制條例
【裁判全文】
臺灣臺中地方法院刑事判決              99年度訴字第3136號
公  訴  人  臺灣臺中地方法院檢察署檢察官
被      告  邱文建
上列被告因違反毒品危害防制條例案件，經檢察官提起公訴（99
年度毒偵字第3346號），被告於準備程序中就被訴事實為有罪之
陳述，經告以簡式審判之旨，並聽取意見後，經本院合議庭裁定
由受命法官獨任行簡式審判程序，本院判決如下：
    主    文
邱文建施用第一級毒品，累犯，處有期徒刑拾壹月。
    犯罪事實
一、邱文建前於民國95年間因施用毒品案件，經本院以95年度毒
    聲字第1102號裁定送觀察、勒戒後，認無繼續施用毒品之傾
    向，於95年10月27日執行完畢釋放，並由臺灣臺中地方法院
    檢察署檢察官以95年度毒偵字第4349號為不起訴處分確定。
    又於上開觀察、勒戒執行完畢後5年內，因施用第一級毒品
    案件，經本院以97年度訴字第904號判處有期徒刑6月，如易
    科罰金，以新臺幣(下同)1,000元折算1日確定，再於97年間
    因施用毒品案件，經本院以97年訴字第3602號判處有期徒刑
    10月確定，上開2罪經本院97年度聲字第5238號裁定應執行
    有期徒刑1年2月確定，於98年7月2日縮短刑期假釋出監，於
    99年2月24日保護管束期滿未經撤銷假釋，刑期以執行完畢
    論。詎仍不知警惕，基於施用第一級毒品之犯意，於99年7
    月4日下午3時許，在臺中縣大雅鄉○○路附近之大雅公園廁
    所內，將第一級毒品海洛因以水稀釋混合後，再置於注射針
    筒內，注射於身體血管之方式，施用第一級毒品海洛因1次
    。
    嗣於99年7月7日上午8時許，在其位於臺中縣大雅鄉○○路
    125 巷5號住處，為警搜索，並經其同意採取尿液送驗，結
    果呈嗎啡陽性反應，始查悉上情。
二、案經臺中市警察局第六分局報告臺灣臺中地方法院檢察署檢
    察官偵查起訴。
    理    由
一、查本件被告邱文建所犯，非死刑、無期徒刑、最輕本刑為3
    年以上有期徒刑之罪，或高等法院管轄第一審之案件，被告
    於準備程序中，就前揭被訴事實為有罪之陳述，經受命法官
    告以簡式審判程序之旨，並聽取被告與公訴人之意見後，本
    院認無不得或不宜改依簡式審判程序進行之處，爰依刑事訴
    訟法第273條之1第1項、第284條之1，經合議庭評議後，裁
    定本件由受命法官獨任進行簡式審判程序，是本件之證據調
    查，依刑事訴訟法第273條之2規定，不受同法第159條第1項
    、第161條之2、第161條之3、第163條之1及第164條至170條
    規定之限制，合先敘明。
二、上開犯罪事實，業據被告邱文建於本院準備程序及審理時坦
    承不諱，且被告於99年7月7日上午8時許為警搜索後採集其
    尿液，經送驗結果，呈嗎啡陽性反應，有中山醫學大學附設
    醫院檢驗科藥物檢測中心編號第0000000號尿液檢驗報告、
    員警職務報告、臺中市警察局第六分局搜索、扣押筆錄、扣
    押物品目錄表、採集尿液鑑定同意書、臺中市警察局第六分
    局委託驗尿液代號與真實姓名對照表等資料在卷可證。又依
    文獻記載，施用海洛因後24小時內經由尿液排出之量可達使
    用劑量之80%，該種毒品於尿液中排出之最長時限，受施用
    劑量、施用方式、個人體質及代謝情況等因素影響，因個案
    而異，一般可檢出之最長時間為海洛因服用後2至4天；而施
    用甲基安非他命後24小時內，約有施用劑量之70%由尿中排
    出，該毒品於尿液中排出之最長時限，受施用劑量、施用方
    式、個人體質及代謝情況等因素影響，因個案而異，一般可
    檢出之最長時間為甲基安非他命1至5天等情，業經行政院衛
    生署管制藥品管理局90年5月4日管檢字第93902號函釋明確
    ，堪認被告上開自白確與事實相符，足以採信。本件事證明
    確，被告犯行洵堪認定。
三、按施用第一、二級毒品為犯罪行為，毒品危害防制條例第10
    條定有處罰明文。故施用第一、二級毒品者，依前揭規定本
    應科以刑罰。惟基於刑事政策，對合於一定條件之施用者，
    則依同條例第20條、第23條之規定，施以觀察、勒戒及強制
    戒治之保安處分。又毒品危害防制條例於92年7月9日修正公
    布，自93年1月9日施行，其中第20條、第23條將施用毒品之
    刑事處遇程序，區分為「初犯」及「5年內再犯」、「5年後
    再犯」。依其立法理由之說明：「初犯」，經觀察、勒戒或
    強制戒治後，應為不起訴處分或不付審理之裁定；經觀察、
    勒戒或強制戒治執行完畢釋放後，「5年內再犯」者，因其
    再犯率甚高，原實施之觀察、勒戒及強制戒治既已無法收其
    實效，爰依法追訴或裁定交付審理。至於經觀察、勒戒或強
    制戒治執行完畢釋放後，「5年後再犯」者，前所實施之觀
    察、勒戒或強制戒治已足以遮斷其施用毒品之毒癮，為期自
    新及協助其斷除毒癮，仍適用「初犯」規定，先經觀察、勒
    戒或強制戒治之程序。從而依修正後之規定，僅限於「初犯
    」及「5年後再犯」二種情形，始應先經觀察、勒戒或強制
    戒治程序。倘被告於5年內已再犯，經依法追訴處罰，縱其
    第3次（或第3次以上）再度施用毒品之時間，在初犯經觀察
    、勒戒或強制戒治執行完畢釋放5年以後，已不合於「5年後
    再犯」之規定，且因已於「5年內再犯」，顯見其再犯率甚
    高，原實施觀察、勒戒或強制戒治，已無法收其實效，即應
    依該條例第10條處罰。至於第3次（或第3次以上）施用毒品
    之時間，是否宜有期間限制？以多久為適宜？則分屬刑事政
    策、專門醫學之範圍，非審判機關所能決定，有待循立法途
    徑解決（最高法院97年度第5次刑事庭會議決議）。而查被
    告邱文建前於95年間因施用毒品案件，經本院以95年度毒聲
    字第1102號裁定送觀察、勒戒後，認無繼續施用毒品之傾向
    ，於95年10月27日執行完畢釋放，並由臺灣臺中地方法院檢
    察署檢察官以95年度毒偵字第4349號為不起訴處分確定。又
    於上開觀察、勒戒執行完畢後5年內，因施用第一級毒品案
    件，經本院以97年度訴字第904號判處有期徒刑6月，如易科
    罰金，以1,000元折算1日確定，再於97年間因施用毒品案件
    ，經本院以97年訴字第3602號判處有期徒刑10月確定，上開
    2罪經本院97年度聲字第5238號裁定應執行有期徒刑1年2月
    確定，於99年2月24日假釋期滿執行完畢之事實，有臺灣臺
    中地方法院檢察署刑案資料查註紀錄表、臺灣高等法院被告
    前案紀錄表各1份附卷足憑，是其於施用毒品案件經觀察勒
    戒及於5年內因施用毒品案件經法院論罪科行執行完畢釋放
    後，再犯毒品危害防制條例第10條第1項之罪，揆諸上開最
    高法院決議意旨，本案仍應予以依法論科，合先敘明。
四、查海洛因係毒品危害防制條例第2條第2項第1款規定之第一
    級毒品，是被告所為，係犯同條例第10條第1項之施用第一
    級毒品罪。被告施用第一級毒品前持有第一級毒品之低度行
    為，應為施用之高度行為所吸收，不另論罪。又於95年間因
    施用毒品案件，經本院以95年度毒聲字第1102號裁定送觀察
    、勒戒後，認無繼續施用毒品之傾向，於95年10月27日執行
    完畢釋放，並由臺灣臺中地方法院檢察署檢察官以95年度毒
    偵字第4349號為不起訴處分確定。又於上開觀察、勒戒執行
    完畢後5年內，因施用第一級毒品案件，經本院以97年度訴
    字第904號判處有期徒刑6月，如易科罰金，以1,000元折算1
    日確定，再於97年間因施用毒品案件，經本院以97年訴字第
    3602號判處有期徒刑10月確定，上開2罪經本院97年度聲字
    第523 8號裁定應執行有期徒刑1年2月確定，於99年2月24日
    假釋期滿執行完畢之事實，有臺灣高等法院被告前案紀錄表
    在卷可稽，其於有期徒刑執行完畢後5年內，再故意犯本件
    有期徒刑以上之罪，依刑法第47條第1項之規定，構成累犯
    ，並應加重其刑。爰審酌被告前已施用毒品經送觀察勒戒及
    刑之執行，有上開刑案紀錄表可查，今再為施用，顯見其意
    志不堅，無法戒絕毒癮，然施用毒品究屬戕害自身健康之犯
    罪，被告施用毒品尚未造成他人明顯之危害，且於本院審理
    中已坦承犯行，犯後態度尚稱良好，並兼衡被告犯罪之動機
    、目的、手段、生活狀況及智識程度等一切情狀，量處如主
    文所示之刑，以示懲儆。
據上論斷，應依刑事訴訟法第273條之1第1項、第299條第1項前
段，毒品危害防制條例第10條第1項，刑法第11條前段、第47條
第1項，判決如主文。
本案經檢察官林明誼到庭執行職務。
中    華    民    國    99    年    12    月    21    日
                  刑事第四庭    法  官  李婉玉
以上正本證明與原本無異。
如不服本判決應於收受判決後10日內向本院提出上訴書狀，並應
敘述具體理由；其未敘述上訴理由者，應於上訴期間屆滿後20日
內向本院補提理由書（均須按他造當事人之人數附繕本）「切勿
逕送上級法院」。
                                書記官  林政佑
中    華    民    國    99    年    12    月    21    日
附錄論罪科刑法條
毒品危害防制條例第10條第1項
施用第一級毒品者，處6月以上5年以下有期徒刑。

司法院資訊處製作；財團法人民間司法改革基金會備份。
